【裁判字號】    92,訴,435
【裁判日期】    920526
【裁判案由】    偽造文書等
【裁判全文】
臺灣桃園地方法院刑事判決                          九十二年度訴字第四三五號
    公  訴  人  臺灣桃園地方法院檢察署檢察官
    被      告  甲○○○○Ｉ
右列被告等因偽造文書案件，經檢察官提起公訴（九十二年度偵字第三四一一號），
本院判決如左：
    主  文
甲○○○○Ｉ共同未經許可入國，處有期徒刑伍月，如易科罰金，以佰元折算壹日
，緩刑貳年。緩刑期內付保護管束，以驅逐出境代之。
扣案之「ＬＥＳＴＩＡＮＡ」名義之出境登記表壹紙、印尼國護照壹本（護照號碼：
ＡＥ四六一六八二號）、及中華民國外僑居留證壹張，均沒收。
    事  實
一、甲○○○○Ｉ係印尼國人，在中華民國無任何犯罪前科，於民國九十年四月六日
    經申請許可入境，在官阿英位於台北縣中和市○○路二三六巷二二弄二號之住處
    擔任家庭監護工之工作，惟於九十年十二月八日逃逸，經警查獲而於九十一年三
    月二十一日強制遣送出境，明知未經我國內政部警政署入出境管理局許可，不得
    入境臺灣地區，茲因為圖再前來台灣工作，竟於九十一年五月三日在印尼某處，
    以印尼幣二千萬元之代價（相當新台幣八萬元），夥同某成年之仲介公司人員及
    其表妹「ＬＥＳＴＩＡＮＡ」，由其表妹「ＬＥＳＴＩＡＮＡ」持甲○○○○Ｉ
    之照片，以「ＬＥＳＴＩＡＮＡ‧一九七六年十二月十二日出生」等資料向印尼
    政府申辦領得「ＬＥＳＴＩＡＮＡ」名義之印尼國編號ＡＥ四六一六八二號護照
    一本（其使印尼公務員在職務上所掌之外國公文書為不實之登載並核發不實之護
    照部分，係外國人在我國領域外犯罪，不適用我國刑法處罰），甲○○○○Ｉ並
    在雅加達某仲介公司以「ＬＥＳＴＩＡＮＡ」名義與我國人民王彌鈞簽訂勞動契
    約後，旋與該不詳姓名之仲介人員、「ＬＥＳＴＩＡＮＡ」基於共同使公務員登
    載不實之概括犯意聯絡，由該名仲介公司人員持前述之印尼國護照向我國「駐印
    尼臺北經濟貿易代表處」人員申請停留簽證，使承辦該職務之我國公務員，於九
    十一年六月二十一日將其職務上所掌管同意於我國境內停留之停留簽證戳蓋於上
    開護照上，並予以核發停留簽證，足以生損害於前述我國經濟貿易辦事處對於停
    留簽證核發管理之正確性。
二、俟甲○○○○Ｉ取得前述經濟貿易辦事處所核發之停留簽證後，旋基於與前開「
    ＬＥＳＴＩＡＮＡ」及仲介公司人員共同行使使公務員登載不實之文書（停留簽
    證部分）、違反入境限制規定之犯意聯絡、及承繼上開共同使公務員登載不實之
    犯意，先持前開登載不實之印尼護造於九十一年七月十五日自印尼雅加達搭機入
    境我國桃園中正國際機場，在一式三份（複寫）之中華民國入境登記表、出境登
    記表、中華民國入境旅客申報單上填寫不實之甲○○○○Ｉ之相關資料及「ＬＥ
    ＳＴＩＡＮＡ」之署押，並將中華民國入境登記表、中華民國入境旅客申報單，
    連同前述之印尼護照及前述使公務員登載不實之停留簽證，行使提出予內政部警
    政署航空警察局（下稱航空警察局）證照查驗隊人員、財政部臺北關稅局行李檢
    查人員查驗，使航空警察局承辦人員誤信其為「ＬＥＳＴＩＡＮＡ」本人，而將
    不實之「ＬＥＳＴＩＡＮＡ」之資料輸存於其職務上所掌管之外僑人出入境資料
    電腦檔案，並據以在其所持之護照上、及其提出行使之入境登記表上加蓋放行關
    章，准許其入境，隨即至王彌鈞位於台北市○○○路○段三一四號三樓之一之住
    處擔任家庭監護工之工作，足以生損害於航空警察局對外僑入出境管理之正確性
    及財政部臺北關稅局對旅客申報查核之正確性。甲○○○○Ｉ復承繼同前之共同
    使公務員登載不實之犯意，於九十一年七月十五日以前揭不實之身分資料向台北
    市政府警察局申請核發中華民國外僑居留證，使台北市政府警察局承辦人員在其
    職務上所掌管之居留外僑作業外勞詳細資料等文書為相關之登記，並核發其為「
    ＬＥＳＴＩＡＮＡ」名義之中華民國外僑居留證乙張。嗣甲○○○○Ｉ於九十一
    年八月二十四日逃離上述王彌鈞之住處，為警於九十一年十一月二十三日二十三
    時二十一分許，在鍾秀琴所經營、位於桃園縣桃園市○○路一二八號之「家樂小
    吃店」內查獲，因發現甲○○○○Ｉ持有之前來台工作之健保卡，始知上情，並
    扣得前開之護照乙本、中華民國出境登記表乙紙、及中華民國外僑居留證一張。
三、案經桃園縣政府警察局桃園分局報請臺灣桃園地方法院檢察署檢察官偵查起訴。
    理  由
一、右揭犯罪事實，業據被告甲○○○○Ｉ於本院審理中供承不諱，並經證人鍾秀琴
    、許麗娟、官阿英、邱仕凡、乙○、王彌鈞於警訊中證述屬實，復有「甲○○○
    ○Ｉ」、「ＬＥＳＴＩＡＮＡ」名義之外勞居留資料查詢二紙、護照影本二紙、
    中華民國外僑居留證影本二張附卷，及「ＬＥＳＴＩＡＮＡ」名義之印尼護照一
    本、中華民國出境登記表一紙、及中華民國外僑居留證一張扣案足資佐證（見偵
    查卷第八頁、第九頁、第十八頁、第四十二頁、本院刑事卷），足證被告之自白
    與事實相符，是本件事證明確，被告之犯行洵堪認定，應予依法論科。
二、查我國「駐印尼台北經濟貿易代表處」，係受我國委託辦理核發來台簽證等公務
    之機關，被告持上開登載姓名、年籍等資料均不實之護照，向在中華民國領域外
    之該機關申辦居留簽證，而使該管公務人員登載不實並據以核發居留簽證，再由
    被告持以行使，依刑法第五條第五款規定，應受我國刑法之適用。又入出國及移
    民法於八十八年五月二十一日經總統公布，同年月二十三日生效，該法就未經許
    可入出國境，依該法第五十四條規定處罰，其雖與國家安全法第六條之法定刑度
    相同，惟此為法規競合，此觀之該法第一條立法可明，是依後法優於前法之原則
    ，自應適用入出國及移民法第五十四條論處。核被告持前揭使我國駐印尼經濟貿
    易辦事處管理簽證之公務員登載不實事項之停留簽證向航警局證照查驗隊人員提
    出行使部分，係犯刑法第二百十六條、第二百十四條行使使公務員登載不實之文
    書罪；其使航警局證照查驗隊人員登載不實事項（ＬＥＳＴＩＡＮＡ名義之證照
    號碼、基本資料及班機代號等入境事項）於外僑人出入境資料電腦檔案部分、使
    台北市政府警察局承辦人員登載不實事項於居留外僑作業外勞詳細資料部分，均
    係犯刑法第二百十四條之使公務員登載不實罪；其以「ＬＥＳＴＩＡＮＡ」之名
    義，未經許可進入我國臺灣國境，則係犯入出國及移民法第五十四條之未經許可
    入國罪。被告先後使公務員登載不實之文書（停留簽證、外僑人出入境資料電腦
    檔案、外勞居留資料）之行為，時間緊接，犯罪構成要件相同，顯係基於概括之
    犯意而為，為連續犯，應以一罪論，並依法加重其刑。又其使公務員登載不實之
    低度行為，又為行使之高度行為所吸收，不另論罪。被告與該不詳姓名之仲介人
    員、及「ＬＥＳＴＩＡＮＡ」就上開犯行，有犯意聯絡及行為分擔，均為共同正
    犯。被告所犯上開行使使公務員登載不實罪、未經許可入國罪二罪間，有方法結
    果之牽連關係，應依刑法第五十五條之規定，從一重之入出國及移民法第五十四
    條之未經許可入國罪處斷。公訴意旨雖未就被告以前揭登載不實之「ＬＥＳＴＩ
    ＡＮＡ」名義之印尼護照，向我國駐印尼台北經濟貿易辦事處，申辦居留簽證，
    而使該管公務人員登載不實，並據以核發居留簽證，再由被告持以行使入境，及
    以前揭「ＬＥＳＴＩＡＮＡ」名義之不實身分資料向台北市政府警察局申請核發
    中華民國外僑居留證，使台北市政府警察局承辦人員在其職務上所掌管之居留外
    僑作業外勞詳細資料等文書為相關之登記，並核發其中華民國外僑居留證之犯行
    起訴，惟此部分事實與已起訴並論罪科刑部分間，有連續犯或牽連犯之裁判上一
    罪之關係，本院自得併予審酌。爰審酌被告在我國並無前科，此有臺灣桃園地方
    法院檢察署刑案資料查註記錄表乙紙附卷可稽，其犯罪之動機、目的、手段，本
    件所生損害尚非嚴重，及犯後坦承犯行，態度良好等一切情狀，量處如主文所示
    之刑，並諭知易科罰金之折算標準。末查被告前在我國境內未曾受有期徒刑以上
    刑之宣告，有前述刑案資料查註紀錄表在卷可憑，其因一時失慮，致罹刑典，經
    此刑之宣告後，應知警惕而無再犯之虞，本院因認暫不執行其刑為當，予以宣告
    緩刑二年，並諭知緩刑期內付保護管束。且被告為印尼國人，爰依保安處分執行
    法第七十四條之一第一項規定，其保護管束以驅逐出境代之。
三、扣案之護照一本，係被告所有，且供犯罪所用之物；另扣案之中華民國出境登記
    表一紙、中華民國外僑居留證一張，係被告所有，且係其犯罪所得之物，業據被
    告供明在卷，爰依刑法第三十八條第一項第二款、第三款之規定沒收。
四、公訴意旨另以：被告甲○○○○Ｉ持上述「ＬＥＳＴＩＡＮＡ」名義之偽造護照
    入境我國，並於入境申請書上偽造「ＬＥＳＴＩＡＮＡ」，偽造完成「ＬＥＳＴ
    ＩＡＮＡ」名義之私文書，因認被告亦犯刑法第二百十六條、第二百十二條、第
    二百十條之行使偽造特種文書、行使偽造私文書罪等語。按犯罪事實應依證據認
    定之，無證據不得推定其犯罪事實，刑事訴訟法第一百五十四條定有明文；再認
    定不利於被告之事實，須依積極證據，苟積極證據不足為不利於被告事實之認定
    時，即應為有利於被告之認定，更不必有何有利之證據，最高法院三十年上字第
    八一六號著有判例可資參照。訊據被告堅決否認持有之「ＬＥＳＴＩＡＮＡ」係
    偽造，辯稱：「ＬＥＳＴＩＡＮＡ」係伊表妹，是伊陪她一同去申請的，用「Ｌ
    ＥＳＴＩＡＮＡ」之身分證、伊之照片申請出來的。並不是先用「ＬＥＳＴＩＡ
    ＮＡ」之名義申請後再換貼伊之照片等語。而公訴人並未舉證證明被告持有之「
    ＬＥＳＴＩＡＮＡ」印尼護照係偽造，且被告甲○○○○Ｉ持上述「ＬＥＳＴＩ
    ＡＮＡ」名義之護照申請入境來台擔任家庭監護工之工作，我國相關單位均未查
    出該護照係偽造，其於警訊中亦僅供稱：第二次入境之「ＬＥＳＴＩＡＮＡ」的
    年籍資料是假的等語，故無法證明被告甲○○○○Ｉ以「ＬＥＳＴＩＡＮＡ」名
    義來台工作之護照係偽造，有構成刑法第二百十六條、第二百十二條之行使偽造
    特種文書之犯行。又如前所述，其與「ＬＥＳＴＩＡＮＡ」共犯前述犯行，故其
    以「ＬＥＳＴＩＡＮＡ」之名義，而填具之一式三份之中華民國入、出境登記表
    及中華民國入境旅客申報單，並持其中中華民國入境登記表及中華民國入境旅客
    申報單，向航警局證照查驗隊人員及財政部臺北關稅局行李檢查人員提出行使，
    僅係犯使公務員登載不實罪，並不構成刑法第二百十六條、第二百十條之行使偽
    造私文書罪。惟因公訴人認上述部分與前開起訴並經本院判決有罪部分，有牽連
    犯之裁判上一罪關係，故就此部分不另為無罪之諭知，併此敘明。
五、末按刑法第五條五款所指犯刑法第二百十四條之罪，其所謂公務員職務上所掌之
    公文書，係指我國公務員職務上所掌之我國公文書而言。至於在我國境外使外國
    公務員在其職務上所掌之外國公文書為不實之登載，自不在我刑法保護範圍之內
    （最高法院六十九年臺上字第二六八五號判例參照），故本件被告於九十一年五
    月間在印尼某處，以印尼幣二千萬元之代價（相當新台幣八萬元），夥同某成年
    之仲介公司人員及其表妹「ＬＥＳＴＩＡＮＡ」，基於共同犯意之聯絡，由其表
    妹「ＬＥＳＴＩＡＮＡ」持甲○○○○Ｉ之照片，以「ＬＥＳＴＩＡＮＡ‧一九
    七六年十二月十二日出生」等資料向印尼政府申辦領得「ＬＥＳＴＩＡＮＡ」名
    義之印尼國編號ＡＥ四六一六八二號護照一本，在印尼之使該國公務員登載不實
    之行為，不在我刑法保護範圍之內，自不適用我國刑法處罰，附此敘明。
據上論斷，應依刑事訴訟法第二百九十九條第一項前段，入出國及移民法第五十四條
，刑法第十一條前段、第二十八條、第二百十六條、第二百十四條、第五十五條、第
四十一條第一項前段、第七十四條第一款、第九十三條第一項、第三十八條第一項第
二款、第三款，罰金罰鍰提高標準條例第一條前段、第二條，保安處分執行法第七十
四條之一第一項，判決如主文。
本案經檢察官林良蓉到庭執行職務。
中      華      民      國    九十二    年      五      月    二十六    日
                                臺灣桃園地方法院刑事第二庭
                                      法  官  曾  正  耀
右正本證明與原本無異。
如不服本判決，應於判決送達後十日內向本院提出上訴狀( 應附繕本 )，上訴於
臺灣高等法院。
                                      書記官  文  巧  雲
中      華      民      國    九十二    年      五      月    二十八    日
附論罪科刑依據之法條
入出國及移民法第五十四條
未經許可入出國或受禁止出國處分而出國者，處三年以下有期徒刑、拘役或科或併科
新台幣九萬元以下罰金。
刑法第二百十六條
行使第二百十條至第二百十五條之文書者，依偽造、變造文書或登載不實事項或使登
載不實事項之規定處斷。
刑法第二百十四條
明知為不實之事項，而使公務員登載於職務上所掌之公文書，足以生損害於公眾或他
人者，處三年以下有期徒刑、拘役或五百元以下罰金。


司法院資訊處製作；財團法人民間司法改革基金會備份。
